【裁判字號】    89,台上,5224
【裁判日期】    890831
【裁判案由】    傷害
【裁判全文】
最高法院刑事判決                              八十九年度台上字第五二二四號
    上訴人  台灣高等法院檢察署檢察官
    被  告  甲○○
右上訴人因被告傷害案件，不服台灣高等法院中華民國八十九年六月七日第二審判決
（八十九年度上訴字第一四一七號，起訴案號：台灣桃園地方法院檢察署八十八年度
偵字第七八七號），提起上訴，本院判決如左：
    主  文
原判決撤銷，發回台灣高等法院。
    理  由
本件原判決認定被告甲○○與被害人陳龍華係同事，均從事工地板模工之工作，於民
國八十八年一月七日下午六時許，一同前往新竹縣竹北市幼生醫院探視友人病情，被
告覺被害人在醫院言語不當而不悅，同日下午八時許，二人在其桃園縣楊梅鎮○○路
四一二號工地宿舍餐廳飲酒時，被告又對被害人在醫院之言語有所指摘，二人乃起爭
執，發生拉扯，被害人有潛在嚴重之冠狀動脈硬化性心臟病，但為被告所不知，不能
預見加以普通之傷害將導致被害人心臟病發作而死亡之結果，基於普通傷害之犯意，
以拳頭毆打被害人胸部，復隨手持宿舍內之四腳鐵製塑膠圓座之椅子毆擊被害人頭部
，被害人被毆倒地後，被告續坐壓在被害人之胸部，接續以拳頭毆打被害人頭、臉等
部位，此時被害人之同居人賴金英見狀，呼叫工頭朱榮輝前來勸架，朱榮輝因較瘦小
，無法拉開被告，乃鑽入被告與被害人間之空隙而頂開被告，被告被頂開後，又踹踢
被害人之臉部，致被害人右眼擦傷、右顴骨擦傷、鼻部擦傷、頦部左側擦傷、右顳部
呈血腫、左眼鞏膜及眼結膜皮下瘀血及左後頂骨部血腫（經解剖並見：右顳部有局部
顳肌內出血，左後頂與枕部有頭皮下出血及腫脹，左側前頂部有局部蛛蜘下腔出血）
，被害人經送醫後，未發現明顯不適，乃於當晚九時許返回宿舍，迨翌日（一月八日
）上午被害人潛在之嚴重冠狀動脈硬化性心臟病，因先前經被告之毆打導致病發，突
感不適，並嘔吐，經朱榮輝再度送林口長庚醫院急救，延至同日上午四時九分不治死
亡。被害人之外甥唐振亞報警，經警於同日上午七時許逮捕被告，並扣得四腳鐵製塑
膠圓座之椅子一張等情。因而撤銷第一審不當之科刑判決，變更公訴人起訴法條（公
訴意旨認被告有犯刑法第二百七十七條第二項前段之傷害致人於死罪），改判論處被
告傷害罪刑，固非無見。
惟查加重結果犯，以行為人能預見其結果之發生為要件，此觀之刑法第十七條之規定
自明，而該條所謂「不能預見」乃指客觀情形而言，與主觀上有無預見之情形不同；
故結果之發生係出於偶然，在客觀上不能預見者，即不能適用加重結果犯之規定。原
判決事實欄記載被告不知悉被害人有罹患潛在嚴重之冠狀動脈硬化性心臟病，即不能
預見以普通之傷害將導致被害人心臟病發作而死亡之結果。於理由欄，就被告不能成
立傷害致人於死罪，亦僅說明被告主觀上不知悉被害人有罹患潛在嚴重之冠狀動脈硬
化性心臟病，即其主觀上不能預見以普通之傷害將導致被害人心臟病發作而死亡之結
果之理由，卻未說明在客觀上不能預見而主觀上無預見以傷害行為將導致被害人心臟
病發作致死亡之結果之理由，檢察官就此指摘，自有判決理由不備之違法。又相驗屍
體證明書記載直接引起被害人死亡之疾病或傷害：甲、冠狀動脈硬化性心臟病；乙、
頭部外傷；丙、互相毆打（見相驗卷第十九頁）。則被害人之頭部外傷與互相毆打，
似均屬直接引起被害人死亡之原因之一，原判決就此，未傳訊法醫師查明被害人之死
亡與被告毆打行為，有無相當因果關係？其死亡是否在客觀上不能預見？遽予判決，
亦有應於審判期日調查之證據而未予調查之違法。檢察官上訴指摘原判決不當，為有
理由，應認原判決有撤銷發回更審之原因。
據上論結，應依刑事訴訟法第三百九十七條、第四百零一條，判決如主文。
中      華      民      國    八十九    年      八      月    三十一    日
                              最高法院刑事第十二庭
                                  審判長法官  陳  炳  煌
                                        法官  陳  正  庸
                                        法官  陳  世  雄
                                        法官  吳  信  銘
                                        法官  黃  正  興
      右正本證明與原本無異
                                              書  記  官
中      華      民      國    八十九    年      九      月      五      日


司法院資訊處製作；財團法人民間司法改革基金會備份。
